# 请教陈版主长投处置资本公积是否可以转入损益

提问人：chenlingao 时间：2016-08-03 11:29:52
同一控制下的企业合并形成的长期股权投资，单户报表以被合并单位在最终控制方的账面价值确认新增长投成本，支付的对价与其的差额计入资本公积；如果购买方与被购买方是兄弟公司，购买方合并报表此资本公积就自然留下来了。购买少数股东持有的股权，支付的对价与取得的股权的价值（在合并报表中的）之间的差额在合并报表也是调整资本公积。请问陈版主这两种长期股权投资如果被完全处置了，同一控制下企业合并产生的资本公积是否可以结转到损益，同一控制下企业合并以及购买少数股东持有的股权产生的资本公积在合并报表是否可以结转到当期损益？有没有相关的准则依据，谢谢陈版主！

回答人：chenyiwei
这些资本公积项目都是权益性交易形成的，因此在后续处置股权时不能转入损益。即使后续不再将该子公司纳入合并报表范围，在合并报表中也将继续保留该项资本公积。以后每年都需要编制一笔抵销分录在合并报表层面恢复该项资本公积：借／贷：年初未分配利润，贷／借：资本公积——资本溢价。

提问人：chenlingao 时间：2016-08-04 12:25:49
谢谢陈版主！请问有没有相关的准则依据或者是应用指南之类的出处？谢谢！ 而且，像同一控制下的企业合并这种，这样处理岂不是很容易可以操纵利润，哪个上市公司没有利润了，控股股东就把它所控制的公允价值远超其在最终控制方的合并报表账面价值的一家公司以公允价值卖给上市公司，上市公司再以公允价值卖给非关联方，这样上市公司不就出利润了？这不合理吧，上市公司只是倒个手而且售价与买价一致却出了利润（可能为了满足非短时控制的要求而不在 12 个月以内买卖）。

回答人：chenyiwei
1 、请查阅《瑞华研究 2010 ～ 2014 汇编》之“问题3-2-99（全部处置子公司股权时，在合并报表层面原因购买少数股权调减的资本公积是否需要恢复）”。 2 、要考虑这些交易的经济实质、是否构成一揽子交易、在此期间上市公司是否实质上控制了标的公司等等。
如果事实上构成一揽子交易，或者上市公司在持股期间实质上没有控制目标公司，则还是不可能实现你说的利润调节目的的。

提问人：chenlingao 时间：2016-08-05 13:04:30
谢谢陈版主！看完您说的《瑞华研究》相关问答，里面说是根据会计原理，对于此类由权益性交易形成的资本公积，一旦形成即与导致其形成的资产或交易相分离，将会永久性报留在合并报表层面的资本公积中。 我觉得像这种同一控制下的企业合并形成的子公司再对外出售，想要做成不是一揽子交易应该很容易的吧，毕竟这两次买卖的对象并非同一人，分别是控股股东及第三方；如果真要做利润的话，控股股东想要让购买方实际控制目标公司也是很容易办到的吧。 再看购买少数股东再对外出售的情况，也是以公允价值（远超账面价值）购买再和原股权一起卖给第三方（可能第三方就想收购一个全资的子公司，因此出售方先购买少数股东），对于原持股部分的影响不用考虑，同样是这个少数股东买来再卖出去又出利润了。 我觉得权益性交易的处理方式是否可以稍微改进一下：
如果取得的资产在初始计量时是以公允价值入账，则在处置时资本公积不能转出（如股东捐赠）；但是如果不是以公允价值入账的，公允价值与入账价值部分的差额可以转入损益（如同一控制下企业合并及购买少数股东等），因为这里计入资本公积的所谓的权益性交易金额并不是真正的权益性交易，如一个股东对另一个股东的让步（公允价值 1 亿却花 2 亿购买），而是因为满足特定的准则要求（如企业合并）而产生的一个差额，换句话说如果该资产按照公允价值入账，则没有资本公积（当然如果实际交易价格与公允价值有差异，还是会产生资本公积的，这时候的资本公积才是真正的权益性交易金额）。不知道我的想法是否会太过荒诞了，还请陈版主指正，谢谢！

回答人：chenyiwei
你的观点有一定的理论合理性。